【裁判字號】    97,交抗,797
【裁判日期】    970725
【裁判案由】    聲明異議
【裁判全文】
臺灣高等法院臺中分院刑事裁定         97年度交抗字第797號
抗  告  人  交通部公路總局臺中區監理所彰化監理站
法定代理人  乙○○
受 處分 人  甲○○
上列抗告人因聲明異議案件，不服臺灣彰化地方法院中華民國九
十七年六月二十日裁定（九十七年度交聲字第八一０號），提起
抗告，本院裁定如下：
    主  文
抗告駁回。
    理  由
一、原裁定意旨略以：本件受處分人甲○○為職業聯結車駕駛，
    於九十七年六月四日二十二時三十九分許，駕駛車牌號碼Ｐ
    六－一三一三號自用小客貨車，行經彰化縣埔鹽鄉○○路○
    段二十之二號前，因汽車駕駛人酒精濃度超過規定標準之違
    規行為（呼氣酒精濃度為０點五三毫克），經彰化縣警察局
    溪湖分局交通隊員警掣單告發，嗣再經移送機關交通部公路
    總局臺中區監理所彰化監理站於九十七年六月九日，以彰監
    四字第裁六四－Ｉ00000000號裁決，裁罰受處分人
    罰鍰三萬四千五百元，及吊扣駕駛執照十二個月之事實，有
    證號查詢汽車駕駛人資料、彰化縣警察局舉發違反道路交通
    管理事件通知單及上開裁決書各一件在卷可稽，且為受處分
    人所不爭執，是受處分人於上開時、地，確有酒後駕駛自用
    小客貨車之違規行為，應堪認定；又本件受處分人前開違規
    行為係發生於九十七年六月四日（原裁定誤載為九日，應逕
    予更正），自應依修正後道路交通管理處罰條例第六十八條
    規定裁處，而修正後道路交通管理處罰條例第六十八條之規
    定，已將「吊扣」等字刪除，是駕駛人受吊扣駕駛執照處分
    時，應不再吊扣其持有各級車類之駕駛執照，故原處分機關
    於作成吊扣駕駛執照處分時，應就行為人所應吊扣之駕駛執
    照種類予以限定，始符合依法行政原則。經查受處分人本件
    違規係駕駛自用小客貨車，其依法所受之處分應為限制其駕
    駛自用小客貨車之權利，即應吊扣其小型車駕駛執照，移送
    機關未審酌及此，逕為吊扣駕駛執照之裁罰，而未區別其駕
    駛執照種類，即難認為允當。因認受處分人本件異議為有理
    由，應將原處分關於「吊扣駕駛執照十二個月」部分撤銷，
    並就撤銷部分改諭知「甲○○汽車駕駛人駕駛汽車經測試檢
    定酒精濃度超過規定標準，吊扣小型車駕駛執照一年」之處
    罰。至於移送機關另裁處受處分人罰鍰部分，受處分人就此
    並未提出異議，自無由就罰鍰部分之處分併予審酌等語。
二、抗告意旨略以：(一)按考領各類駕駛資格及駕照得適用駕駛之
    車種等規定，道路交通安全規則第六十、六十一、六十二條
    分別定有明文。現行採機車駕駛執照、汽車駕駛執照各一照
    管理原則，不僅不會造成民眾之不便，歷年來亦無阻礙，車
    主及駕駛人之權利亦相對受保障，而酒駕違規行為吊扣駕駛
    執照（汽、機車各採一照管理制度）之目的並非僅為處罰違
    反道路交通管理事件之行為人而已，尚有以暫時禁止行為人
    於道路上駕駛，以免其短期內再犯之用意，實不得因違規駕
    駛領有最高級（汽車）駕駛資格即有多次駕駛汽車之機會。
    (二)吊扣汽車駕駛執照之裁處，係以違規時駕駛資格之照類（
    憑證）作為處罰立基，且道路交通管理處罰條例第三十五條
    亦有規定吊扣其駕駛執照之裁處依據而非道路交通管理處罰
    條例第六十八條規定。另針對新修正道路交通管理處罰條例
    第六十八條條文刪除吊扣部分，因僅係為符合汽、機車各採
    一照管理制度，避免造成處罰機關執行實務上窒礙難行（如
    ：駕駛人領有汽、機車駕駛執照，若駕駛人駕駛機車酒駕，
    依修正前條文，應將駕駛人領有汽、機車駕駛執照一併吊扣
    ）。(三)綜合上述，本件受處分人違規時所駕駛自用小客貨車
    之資格憑證，係基於其所持之職業聯結車駕駛執照，並非無
    照駕駛，嗣抗告人依法裁處受處分人罰鍰三萬四千五百元、
    吊扣駕駛執照十二個月及施以道安講習，僅依汽、機車駕駛
    執照分別管理原則作為裁處，應無不當。是提起本件抗告，
    請求撤銷原裁定，另為適法之裁定云云。
三、按汽車駕駛人飲用酒類後，其吐氣所含酒精濃度超過每公升
    ０點二五毫克以上者，不得駕車；又汽車駕駛人，駕駛汽車
    經測試檢定，有酒精濃度超過規定標準者，處一萬五千元以
    上六萬元以下罰鍰，並當場移置保管其車輛及吊扣其駕駛執
    照一年；汽車駕駛人，有第三十五條第一項規定之情形者，
    應接受道路交通安全講習，道路交通安全規則第一百十四條
    第二款及道路交通管理處罰條例第三十五條第一項第一款、
    第二十四條第一項第二款分別定有明文；次按九十四年十二
    月十四日修正前道路交通管理處罰條例第六十八條原規定：
    「汽車駕駛人，因違反本條例及道路交通安全規則之規定，
    受吊扣或吊銷駕駛執照處分時，吊扣或吊銷其持有各級車類
    之駕駛執照」，業經修正為：「汽車駕駛人，因違反本條例
    及道路交通安全規則之規定，受吊銷駕駛執照處分時，吊銷
    其持有各級車類之駕駛執照」，並由行政院於九十五年二月
    二十七日以行政院院臺交字第０九五００八二八九八號令發
    布定自九十五年三月一日施行。考其修正理由乃因舊法將違
    法或違規駕駛人所持有各級車類之駕駛執照一併吊扣或吊銷
    失之苛酷，影響人民工作及生活甚鉅，故為上開修正。是依
    前開修正後道路交通管理處罰條例第六十八條規定，受吊扣
    駕駛執照處分時，不再吊扣其持有各級車類之駕駛執照，僅
    於受吊銷駕駛執照處分時，始吊銷其持有各級車類之駕駛執
    照，而限縮原條文之適用範圍，是受吊扣駕駛執照處分即不
    在本條規定適用之列甚明。
四、經查：本件受處分人甲○○交通違規時間為九十七年六月四
    日二十二時三十九分許，原處分機關為本件裁決時，自應依
    修正後之道路交通管理處罰條例第六十八條規定裁處，始為
    適法；而受處分人本件酒後駕車違規係駕駛自用小客貨車，
    並非駕駛職業聯結車，有上開各舉發通知單及裁決書附卷可
    憑，揆諸前揭說明，原處分機關為本件吊扣駕駛執照處分時
    ，自不得再吊扣受處分人所持有各級車類之駕駛執照，詎原
    處分機關竟仍吊扣受處分人各級駕駛執照，顯已逾越修正後
    道路交通管理處罰條例第六十八條之規範意涵及範圍，尚有
    未合。原法院因認受處分人就原處分關於吊扣其各級駕駛執
    照十二個月部分之聲明異議為有理由，而將該部分撤銷，並
    就該撤銷部分改諭知吊扣受處分人小型車駕駛執照一年之處
    罰，經核並無違誤。抗告人仍執前詞提起本件抗告，指摘原
    裁定不當，其抗告為無理由，應予駁回。至公路監理機關於
    實務上僅逐級核發給汽車駕駛人一張汽車駕駛執照，致持有
    高級車類駕駛執照之汽車駕駛人駕駛低級車種違規酒駕，而
    須吊扣低級車類駕駛執照時，產生技術層面之困難，惟行政
    機關本應因應法令之變更，而精進其行政執行成效，斷不得
    因技術層面之困難，為求行政上之便利而置相關法令於不顧
    ，甚或逾越比例原則，逕為吊扣其持有各級車類之駕駛執照
    ，致侵害人民之工作權，此等如何為適當之處分及執行方式
    之問題，委應由行政機關設法解決，不能據此要求人民容忍
    該不利益，併此敘明。
據上論斷，應依道路交通案件處理辦法第二十六條，刑事訴訟法
第四百十二條，裁定如主文。
中    華    民    國    97    年    7     月    25    日
            刑事第九庭    審判長法  官  陳  筱  珮
                                法  官  趙  春  碧
                                法  官  許  旭  聖
上列正本證明與原本無異。
不得再抗告。
                                書記官  紀  美  鈺
中    華    民    國    97    年    7     月    25    日


司法院資訊處製作；財團法人民間司法改革基金會備份。
